【裁判字號】    98,交聲,1515
【裁判日期】    980917
【裁判案由】    交管條例聲異
【裁判全文】
臺灣板橋地方法院交通事件裁定        98年度交聲字第1515號
原處分機關  交通部公路總局臺北區監理所
異  議  人
即受處分人  乙○○
上列異議人即受處分人因違反道路交通管理處罰條例案件，對於
交通部公路總局臺北區監理所於民國98年6 月6 日所為之北監營
裁字第裁40-CG0000000號裁決處分，聲明異議，本院裁定如下：
    主  文
異議駁回。
    理  由
一、原處分意旨略以：車牌號碼181-EY號營業小客車，於民國98
    年4 月18日13時37分許，行經臺北縣樹林市○○路598-1 號
    前（往板橋方向）時，因有「限速50公里，經測速時速65公
    里，超速15公里（未滿20公里）」之違規事實，為臺北縣政
    府警察局交通大隊員警填製北縣警交大字第CG0000000 號舉
    發違反道路交通管理事件通知單逕行舉發。嗣原處分機關乃
    依道路交通管理處罰條例第40條、第63條第1 項第1 款（裁
    決書漏載第1 款）規定，對受處分人裁處罰鍰新臺幣1 千6
    百元，並記違規點數1 點。
二、聲明異議意旨略以：經伊一個禮拜來回查看結果，舉發通知
    單上所載違規地點並無設置固定照相設備，且未立有限速50
    公里、前有測速照相之告示牌，故舉發單位就此部分應提出
    設置作業文書及經主管機關簽准之證明，否則採證照片應認
    係非法取得，而為無法律效力之文件。為此，爰依法聲明異
    議，請求鈞院撤銷原處分，改諭知不罰云云。
三、按汽車駕駛人，行車速度，超過規定之最高時速，或低於規
    定之最低時速，除有第43條第1 項第2 款情形外，處新臺幣
    1 千2 百元以上2 千4 百元以下罰鍰；汽車駕駛人有第40條
    情形者，除依原條款處罰鍰外，並記違規點數1 點，道路交
    通管理處罰條例第40條、第63條第1項第1款分別定有明文。
    次按汽車駕駛人之行為經以科學儀器取得證據資料證明其行
    為違規，當場不能或不宜攔截製單舉發者，得逕行舉發；前
    項第7 款之科學儀器應採固定式，並定期於網站公布其設置
    地點，但汽車駕駛人之行為屬行車速度超過規定之最高速限
    或低於規定之最低速限者，不在此限；對於前項第9 款之違
    規行為，採用固定或非固定式科學儀器取得證據資料證明者
    ，於一般道路須至少於1 百公尺，於高速公路、快速公路須
    至少於3 百公尺前，明顯標示之，道路交通管理處罰條例第
    7 條之2 第1 項第7 款、第2 項第9 款及第3 項亦分別有所
    規定。
四、經查：
(一)、異議人即受處分人乙○○於98年4 月18日13時37分許，駕駛
    車牌號碼181-EY號營業小客車，行經臺北縣樹林市○○路59
    8 之1 號前（往板橋方向）時，因未遵守該地限速50公里之
    規定，以時速65公里違規超速行駛，嗣經臺北縣政府警察局
    交通大隊附採證照片以「限速50公里，經測速時速65公里，
    超速15公里（未滿20公里）」為由掣單逕行舉發，有該局北
    縣警交大字第CG0000000 號違反道路交通管理事件通知單影
    本1 紙暨採證照片1 幀附卷可稽，且異議人對前開違規事實
    亦不爭執，是異議人於上開時、地，有行車速度超過規定之
    最高時速未滿20公里之違規行為，應堪認定。
(二)、至異議人雖辯稱：上開違規地點之前方並未設置速限標誌及
    前有測速照相之告示云云，惟查，證人即本件掣單員警丙○
    ○於本院調查時結證稱：本件舉發單是伊簽發的，隨單附的
    採證照片是用移動式雷達測速照相器拍攝的，該器材是用三
    腳架架在路邊；庭呈照片上的速限標誌與採證所架設的三腳
    架攝影設備距離大約2 百公尺遠，惟擺設測速設備的是樹林
    交通分隊，伊只是依照採證照片掣單逕行舉發，因為若是由
    去擺的人員舉發，會有球員兼裁判之意味等語（參見本院98
    年7 月16日訊問筆錄）；又證人即本件採證員警甲○○○於
    本院調查時亦結證稱：伊對本件舉發單有印象，伊於98年 4
    月18日曾在樹林市○○路598-1 號前（往板橋方向）進行違
    規舉發工作，而當天執勤時，伊穿著警察制服坐在公務車內
    ，測速設備則是放置於路旁，而伊在本件違規路段執行舉發
    勤務至少有3 年多的時間。至於在伊庭呈的速限、標誌照片
    （參見本院卷第29頁）下方的『常有測速照相』標誌，是在
    執行測速之前才會去懸掛，但是上方的速限標誌是本來就有
    的，從伊在該處開始執勤就已經有該標誌存在等語（參本院
    98 年7月30日訊問筆錄）。衡以證人丙○○、甲○○○與異
    議人間，均素昧平生且無怨隙，當無胡亂指摘反自陷偽證罪
    責之理，且本院復查無證人等有何捏造事實違法取締之情形
    ，是足認證人丙○○、甲○○○上開證詞均堪予採信。據此
    ，本件採非固定式測速照相，員警有於該測速照相前方至少
    1 百公尺以上處設置告示乙節，應可認定，是本件員警之採
    證、舉發，並無違法之處。
(三)、又異議人於本院調查時另辯稱：限速標示設置過高，伊不可
    能看到云云，惟查，設置標誌之高度、大小係主管機關考量
    當地之交通狀況、人車通行之方便及行人往來之安全性等一
    切情形之後，依其職權所為之綜合判斷，故依法本有裁量之
    餘地，自非由異議人主觀上認為不合理，即可任意違反，且
    觀諸卷附最高速限標誌設置位置照片，可認該標誌係設於適
    當位置，並無過高之情形，再該標誌之大小亦與道路交通標
    誌標線號誌設置規則無違，復無遭路樹或廣告招牌所遮蔽之
    情形，則應為一般用路人輕易得見，足以提醒車輛駕駛人注
    意該路段最高速限，再異議人身為駕駛人本應隨時注意及遵
    守該道路段之交通標誌，故異議人以該標誌設置太高，伊不
    可能看見云云置辯，並無足卸免其責。
五、綜上所述，原處分機關以異議人有「行車速度超過規定之最
    高時速未滿20公里」之違規事實，據以援引上開道路交通管
    理處罰條例之規定，分別裁處異議人罰鍰新臺幣1 千6 百元
    ，並記違規點數1 點，核無不當。本件異議為無理由，應予
    駁回。
據上論斷，應依道路交通案件處理辦法第19條，裁定如主文。
中    華    民    國    98    年     9     月    17   日
                       交通法庭  法  官  陳正偉
上列正本證明與原本無異。
如不服本裁定，應於裁定送達後五日內敘明抗告理由，向本院提
出抗告狀。
                                 書記官  江文彬
中    華    民    國    98    年     9     月    17   日


司法院資訊處製作；財團法人民間司法改革基金會備份。
